【裁判字號】    91,訴,807
【裁判日期】    920709
【裁判案由】    營利事業所得稅
【裁判全文】
臺中高等行政法院判決                              九十一年度訴字第八○七號
                              .
    原      告  康柏股份有限公司
    代  表  人  甲○○○
    訴訟代理人  陳貴端
                易昌運
    被      告  財政部臺灣省中區國稅局
    代  表  人  乙○○
    訴訟代理人  丙○○
右當事人間因營利事業所得稅事件，原告不服財政部中華民國九十一年九月十二日台
財訴字第○九○○○五七三四一號訴願決定，提起行政訴訟，本院判決如左︰
    主  文
訴願決定及原處分（復查決定）關於其他費用─樣品費部分均撤銷。
訴訟費用由被告負擔。
    事  實
一、事實概要：緣原告民國八十六年度營利事業所得稅結算申報，原列報營業收入淨
    額新台幣（下同）九九、○一四、七一六元，營業費用九九、一四一、六三四元
    ，營業淨損一二六、九一八元，全年所得額為一、五六七、三六九元，前五年核
    定虧損未扣除餘額為一、五六七、三六九元，課稅所得額為零元。被告初查係調
    會計師工作底稿予以書面審核，除調減旅費四一○、七二○元、其他費用─樣品
    費一、二八七、四三七元、調增其他收入三、三七二、一七三元及調整前五年核
    定虧損未扣除餘額為零元外，其餘科目均依申報數認定，核定全年所得額及課稅
    所得額均為六、六三七、六九九元，補徵稅額一、六一九、○六七元。原告不服
    ，主張其從事鞋類買賣業務，其他費用─樣品費，不適用財政部部頒標準核定樣
    品鞋成本，或應屬研究發展支出、雜項購置、交際費等科目；又其他收入─壽險
    解約金係原告以往年度已自行減列之保險費超限數，其於解約時相對之人壽解約
    金收入理應予以減除，及前五年核定虧損未扣除餘額俟以前年度判決確定後，再
    作成復查決定，請撤銷原核定云云，申經復查結果，未獲變更，原告仍表不服，
    遂就其他費用─樣品費及前五年核定虧損未扣除餘額等項目，提起訴願，惟遭決
    定駁回，原告仍表不服，就其他費用─樣品費部分提起本件行政訴訟。
二、兩造聲明：
  (一)原告聲明求為判決：訴願決定及原處分（復查決定）均撤銷。
  (二)被告聲明求為判決：駁回原告之訴。
三、兩造之陳述：
  (一)原告主張之理由：
    1.本案課稅法源依據：
      (1)憲法第十九條規定：「人民有依法律納稅之義務」，依據司法院釋字第二一
        八號理由書：「國家依據所得稅法課徵所得稅時，無論為個人綜合所得稅或
        營利事業所得稅，納稅義務人均應在法定期限內填具所得稅結算申報書自行
        申報，並提示各種證明所得額之帳簿、文據，以便稽徵機關於接到結算申報
        書後，調查核定其所得額及應納稅額。．．．。」所得稅法第二十四條第一
        項：「營利事業所得稅之計算以其本年度收入總額減除各項成本費用、損失
        及稅捐後之純益額為所得額。」另所得稅法施行細則第三十一條：「本法第
        二十四條所稱之營利事業所得額，其計算公式舉例如下：『買賣業(1)銷貨收
        入減（銷貨退回加銷貨折讓）等於銷貨淨額』。(2)期初存貨加進貨減（進貨
        退出加進貨折讓）加進貨運費減期末存貨等於銷貨成本。(3)銷貨淨額減銷貨
        成本等於銷貨毛利。(4)銷貨毛利減（銷貨費用加管理費用）等於營業淨利。
        (5)營業淨利加非營業收入減非營業損失等於純益額（即所得額）。」
      (2)營利事業所得稅查核準則（下稱查核準則）第六十六條：「費用及損失之原
        始憑證，除統一發票應依統一發票使用辦法第九條規定填記外，其為收據、
        證明或普通發票者，應載有損費性質、金額、日期、受據（票）人或受證明
        人之姓名或名稱、地址及統一編號，出據人或出證明人姓名或名稱、地址及
        統一編號暨其他必要記載之事項。其為經手人之證明者，亦須載有損費性質
        、金額、日期及其他必要記載事項，由經手人簽名或蓋章。」同準則第六十
        七條：「費用及損失，未經取得原始憑證，或經取得而記載事項不符者，不
        予認定。」
      (3)另依查核準則第八十六條第一項第五款第三目：「下列研究發展費應檢具有
        關憑證核實認定；研究發展單位研究用消耗性器材、原材料及樣品之費用」
        ，財政部八十九年四月二十一日台財稅第○八九○四五三一○二號函釋研究
        發展支出適用投資抵減審查要點三，研究新產品事實認定(六)有關認定原則規
        定「原型設計完成後未確定顧客接受程度所從事試製、檢視及評價活動支出
        ，得核實認定研發費用適用投資抵減。」另行政院台八十五訴字第一一九五
        七號再訴願決定：「營利事業之費用與損失，應視性質分列營業費用與營業
        成本，分別審定。」
    2.行政訴訟請求撤銷原處分、復查、訴願決定理由：被告八十六年營利事業所得
      稅結算樣品費申報數七、五七三、一六一元，處分書中調整法令依據及理由為
      「比照前期八十五年計算剔除一、二八七、四三七元」。原告不服經提復查，
      訴願均遭駁回，爰依法提起行政訴訟，其理由如下：
      (1)原告係屬外國人投資之貿易公司，從事鞋類產品之開發設計與仲介鞋類產品
        三角貿易之買賣，八十六年營業收入九九、○一四、七一六元來源全部係佣
        金收入。公司營業方式係設計開發新鞋樣展示、接單、轉單進而賺取佣金，
        本身並不負責產品之製造銷售，故公司帳列營業成本為零元，設計開發費用
        帳列營業費用其他費用項下；依行業特性，為滿足消費市場對鞋類產品樣式
        日新月異之需求，需經常更新產品款式。原告需依市場需求作鞋樣設計或依
        客戶提供之原圖，委託打樣廠商試作少量新款式或新功能之新型樣品鞋，在
        客戶完成鞋樣確認前之產品開發工作全部支出，包括製模、鞋楦、製版、成
        型、修改鞋樣等，均由原告負擔，新產品開發設計支出帳列營業費用其他費
        用項下樣品費，並有合法支出憑證可稽，其中包括材料費一、○六六、三七
        二元；模具費九、五三八、九二○元；雜費（主要係印刷高週波）五、三一
        八、三五三元，成品鞋子三二八、六三一元；合計一六、二五二、二七六元
        ，減除模具費經會計師查核後依其性質轉列各項攤銷費用八、六七九、一一
        五元，列計新產品研究開發費用七、五七三、一六一元。依查核準則第八十
        六條第一項五款第三目：「研究發展單位研究用消耗性器材、原材料及樣品
        之費用。」並參酌財政部八十九年四月二十一日台財稅第○八九○四五三一
        ○二號函研究發展支出適用投資抵減審查要點三、研究新產品事實認定(六)有
        關「認定原則」規定，其「原型設計完成後為確定顧客接受程度所從事試製
        、檢視及評價等活動之支出，得核實認定適用投資抵減」；依前述函文意旨
        ，原告開發新產品之支出未申請投資抵減，依上開函釋「原型設計完成後為
        確定顧客接受程度所從事試製、檢視及評價等活動之支出仍得核實認定為費
        用」。原告並未從事鞋子製造買賣，而係依市場需求研究開發設計及客戶提
        供之原圖試作樣品鞋，係為確定顧客接受程度所從事試製、檢視及評估活動
        之支出，依上開函釋應核實認定為費用，應無爭議。
      (2)八十六年原告列報其他費用—樣品費七、五七三、一六一元遭被告於原核定
        、復查決定及訴願決定，認定以未能提示委外加工紀錄與提供國外客戶參考
        之樣品鞋數量及運送方式等證明文件為由，依鞋業批發同業利潤標準行業代
        號五一三三─一二毛利率百分之十七「逕行決定」其他費用─樣品費六、二
        八五、七二四元，計算式為﹝7,573,161×（1-17%）﹞，剔除其他費用─樣
        品費一、二八七、四三七元，此一論點顯有違誤。按被告原查、復查時均未
        能瞭解原告其他費用─樣品費係開發新產品支出性質，屬研究開發費用，此
        與一般鞋業製造廠產銷鞋子贈送樣品鞋屬於廣告費項下之情形有別，由於被
        告有關研究發展支出適用投資抵減之審查採從嚴認定，一向研發費用均准予
        認列，惟研發投資稅額抵減幾乎都否准認定，故原告申報時將新產品開發支
        出列記其他費用─樣品費項下，未申報研究發展支出投資稅額抵減，被告即
        逕以「樣品費比照上期計算剔除」為由調減其他費用─樣品費支出，洵非合
        情合理合法，依據查核準則第六十條：「營利事業之費用與損失，應視其性
        質分為營業費用（如銷售、管理費用）與營業成本（如製造費用），分別審
        定並轉正。」被告應瞭解其他費用─樣品費之性質係設計研究開發新產品之
        支出，係為客戶提供原圖試作，打樣之開發費用，與製作樣品鞋銷售贈送之
        廣告費用有別，符合財政部八十九年四月二十一日台財稅第○八九○四五三
        一○二號函釋，係「原型設計完成後確定顧客接受程度所從事試製檢視及評
        價等活動之支出，應核實認定為費用。」被告對本案未深入瞭解，僅以「比
        照上期」為由剔除其他費用─樣品費，剔除費用計算方式顯有違誤，經查原
        告公司樣品開發工作流程，開發工作主要由原告公司康柏開發室負責，部分
        工作在公司完成，另有部分委外。本案列計其他費用─樣品開發費計七、五
        七三、一六一元，其中包括材料費一、○六六、三七二元；模具費九、五三
        八、九二○元；雜費（主要係印刷高週波）五、三一八、三五三元，成品鞋
        子三二八、六三一元；合計一六、二五二、二七六元，減除模具費經會計師
        查核簽證依其性質轉列各項攤銷費用八、六七九、一一五元，列計新產品研
        究開發費用七、五七三、一六一元。其支出性質屬購入供開發鞋樣之模具、
        鞋楦、鞋底印刷版、圖樣、模具製版、印刷網版等支出，依其費用性質應屬
        研究發展支出，或應認定為爭取客戶訂單所必須支付投入之設計開發費用。
        應屬於查核準則第八十六條第一項第五款下列研究發展費用應檢具有關憑證
        核實認定，研究發展單位研究用消耗性器材原材料及樣品之費用，被告誤認
        原告製造樣品鞋出售，欲認定樣品鞋成本強行要求原告提出「委外加工契約
        書、受託加工廠商簽收原料之證明、託工原料之出庫單、交運單等委外加工
        紀錄」，上述表單係屬製造業所應備置之表單憑證，原告係屬三角貿易之賺
        取佣金收入之貿易商，並非製造業，其他費用─樣品費係新產品開發設計試
        製之研究發展費用，非屬製造樣品買賣，且主要開發工作係由原告公司康柏
        開發室負責，支出內容包括模具，鞋楦、鞋底、印刷版圖樣、模具製版及高
        週波印刷支出，部分費用無法直接歸屬每隻試製樣品鞋，依稅法並未規定若
        無備置上述表單憑證即需逕行決定，被告自行認定變更原告行業型態，強行
        要求原告提供依被告之主觀認定應具備之表單憑證，依法無據且以無法提示
        委外加工單為由，逕行依錯誤計算方式，以其他費用─樣品費乘以鞋類批發
        毛利率逕行決定其費用金額，剔除其他費用一、二八七、四三七元，顯有違
        誤。另原告所有開支均依查核準則第六十六條：「費用及損失之原始憑證，
        除統一發票應依統一發票使用辦法第九條規定填記外，其為收據、證明或普
        通發票者，應載有損費性質、金額、日期、受據（票）人或受證明人之姓名
        或名稱、地址及統一編號，出據人或出證明人姓名或名稱、地址及統一編號
        暨其他必要記載之事項。其為經手人之證明者，亦須載有損費性質、金額、
        日期及其他必要記載事項，由經手人簽名或蓋章。」原告對於費用之入帳依
        據皆以取具統一發票為原則，且依統一發票使用辦法第九條規定填記，被告
        命原告提供國外客戶參考之樣品鞋數量及運送方式等證明文件，並以運送給
        客戶之樣品鞋數量作為認列費用之依據，認事用法顯有違誤，因樣品鞋主要
        供展示、產品評價、確認之用，公司並未有銷售行為。該樣品鞋主要係運出
        或攜出僅供國外參展或拓銷之用，與廣告費項下贈送樣品有別。茲將被告誤
        認事實曲解法令之處詳述如下：(一)原告「係提供樣品鞋供客戶參考，客戶滿
        意後下訂單，再委由加工廠商直接製造出口，原告從中賺取出口報價百分之
        四至百分之六之佣金收入，故屬三角貿易之仲介商。」此為財政部訴願決定
        書中雙方皆有之認定。原告依國外客戶之圖樣投入費用，訂製樣品鞋時，在
        製造過程中費用持續發生，但是客戶可能會在樣品鞋尚未製造出來時，取消
        訂單，如照被告認列費用之方式認定，上述投入之費用因未能提供樣品鞋寄
        出證明而必須面臨剔除費用之命運，洵非合情合理合法，使原告負擔不當之
        稅賦。(二)樣品鞋製造出來後，並非供銷售用，係供展示及客戶確認評價用，
        會依據客戶之要求寄一雙或一隻鞋子給國外客戶參考，另會留存一隻或一雙
        鞋子於公司中，以作為客戶下訂單時給製造工廠作為比對之用，如依照被告
        之計算公式以其他費用─樣品費支出逕行決定樣品鞋營業成本，顯有違誤，
        因樣品鞋係供展示或銷售品質確認評價用，並無銷售收入，上開認定顯有違
        誤失當。(三)當原告所屬業務人員出國參展或拜訪客戶時，為表示慎重與節省
        郵寄快遞費用而親自攜帶樣品鞋出國，並由攜出人員簽領，交於國外客戶時
        ，會再請國外客戶簽收，樣品係提供作為產品確認，此種方式攜出之樣品鞋
        因無郵寄憑證故無法為被告所接受認列，一樣會面臨被剔除之情形。(四)另在
        開發設計樣品鞋過程亦有失敗成本，或客戶要求改變設計亦將發生增量成本
        ，此部分費用有實際支出，若予以剔除顯有未當。依據上述原告之行業特性
        及目前稅法之規定，被告認列原告費用列支標準甚為嚴苛，且與事實不符，
        原告列支其他費用─樣品費。請准依所得稅法第二十四條：「營利事業所得
        之計算，以其本年度收入總額減除各項成本費用、損失及稅捐後之純益額為
        所得額。」及查核準則第六十條及第六十六條之規定核實認列合法取得憑證
        之費用。茲檢附八十六年度其他費用—樣品費明細表及總分類帳影本，並懇
        請依費用性質核實認列。
      (3)八十六年度原告列報其他費用—樣品費計七、五七三、一六一元，其中購置
        成品鞋（樣品鞋）之支出為三二八、六三一元，係供備置於公司展示及提供
        予客戶參考，客戶滿意後始下定單；另依客戶提供原圖或由原告設計完成後
        為確定客戶接受程度所從事試製、檢視及評估活動之支出七、二四四、五三
        ○元依財政部八十九年四月二十一日台財稅第○八九○四五三一○二號函應
        核實認列研究開發費用。樣品鞋由原告開發室設計裁剪、針車、試製或部分
        託外加工，原料經加工廠裁料後之零碼原料，係呈不規則狀，並無回收再利
        用之事實，被告執意比照製造業之成本耗用流程，徒言本公司未提供委外加
        工數量、委外加工契約書、受託加工廠商簽收原料之證明、託工原料之出庫
        單及交運單等委外加工紀錄為由，無法計算樣品鞋成本，依鞋業批發毛利率
        百分之十七以其他費用七、五七三、一六一元乘（1-17%）認定成本六、二
        八五、七二四元，剔除樣品費一、二八七、四三七元；其邏輯性及計算方法
        顯有違誤，因其他費用七、五七三、一六一元係研究開發費用，並非鞋子樣
        品之銷貨收入，復查、訴願決定亦未發覺，懇請准予依查核準則第八十六條
        第一項第五款，財政部八十九年四月二十一日台財稅第○八九○四五三一○
        二號函及查核準則第六十六條規定核實認列原告為開發新產品研究開發費用
        七、五七三、一六一元。
      (4)被告認定原告並未從事「超乎既有技術水準」之研創、開展，有助於產業升
        級者，依最高行政法院九十年度判字第六八二號判決，自不屬研究開發費用
        之範疇。即使原告所投入之費用支出非屬「超乎既有技術水準」之研創，但
        是其投入之費用係屬於為創造未來佣金收入所必須投入之費用支出，即使無
        法認定屬於研究發展費用適用投資抵減，亦不得以上述理由否定其費用發生
        之真實性及認列之合法性。原告除依規定期限提示支出憑證外尚有提供發生
        費用之明細資料供核，並非只有統一發票單一憑證，已符合查核準則費用認
        列之規定及要求。原告於台灣設立公司提供就業機會，雖然非屬高科技產業
        ，但是使鞋業設計之人才及相關產業得以在台灣繼續發展，避免因產業外移
        導致之產業空洞化，八十三年度至八十四年度營利事業所得稅於八十五年及
        八十六年核定時皆依照會計師查核簽證金額核定，但是至八十八年度於核定
        八十五年度時，查核人員基於一己之認定，強行將八十三年度及八十四年度
        已經核定之其他費用中之開發樣品之費用強行規定必須依照製造業成本製造
        流程及表單要求原告提供，被告此一行徑，實以影響我國賦稅人員於國際上
        之形象，更容易導致外商投資台灣之怯步，加速外商撤資之動機及藉口。被
        告此一行徑實已違反「誠信原則」及「租稅法律原則」。
      (5)被告於九十一年一月九日第一次準備程序庭中有提示一份於經濟部網站上所
        查得之資料，從資料中顯示原告所營事業有鞋類、育樂器材、五金雜貨、成
        衣及各種原料之買賣。被告即以此認定原告有將樣品鞋出售之嫌疑，有誤導
        法院之嫌。八十三年原告設立時之公司法第十五條規定：「公司不得經營登
        記範圍以外業務」。基於該條文之規定，因此公司皆會於公司執照登記營業
        項目中將可能會經營之營業項目予以記載，避免違反公司法第十五條之規定
        。被告應該實際予以查核原告是否有買賣行為，而非僅憑公司登記執照即臆
        測認定原告有樣品鞋買賣之行為。而且從原告之營利事業登記證中之記載營
        業項目，並無買賣之營業項目出現，且登記證中尚明文規定不得於營業地址
        從事門市交易且不得堆棧貨品。此有利於原告之文件被告未予以提示。「行
        政行為，應受法律及一般法律原則拘束。」「行政行為，應以誠實信用之方
        法為之，並應保護人民正當合理之信賴。」「行政機關就該管行政程序，應
        於當事人有利及不利之情形，一律注意。」行政程序法第四、八、九條分別
        定有明文。且被告於庭訊中有表示其可以將其他費用─樣品費全數予以剔除
        ，實在是因為可憐施捨才予以剔除百分之十七，被告機關應依法行政，原告
        並未有銷售樣品收入，以樣品開發設計費用乘（1-17%）剔除樣品開發費用
        ，計算方式顯然錯誤，實非允當。況且公司從事樣品之開發設計，接單轉單
        之三角貿易賺取佣金收入，亦經被告查核認定，並未出售樣品鞋，片面以樣
        品鞋批發毛利率百分之十七逕行決定認定樣品鞋開發設計成本，其推計課稅
        觀念亦有錯誤。
    3.綜上所述，原告八十六年度列報其他費用—樣品費，於法並無不合。請撤銷原
      處分、復查決定及訴願決定，以維原告合法之權益。
  (二)被告答辯之理由：
    1.按「稽徵機關進行調查或復查時，納稅義務人應提示有關各種證明所得額之帳
      簿、文據；其未提示者，稽徵機關得依查得之資料或同業利潤標準，核定其所
      得額。」「本法第八十三條所稱之帳簿文據，其關係所得額之一部或關係課稅
      年度中某一期間之所得額，而納稅義務人未能提示者，稽徵機關得就該部分依
      查得資料或同業利潤標準核定其所得額。」為所得稅法第八十三條第一項及同
      法施行細則第八十一條第一項所明定。次按「費用及損失之原始憑證，除統一
      發票應依統一發票使用辦法第九條規定填記外，其為收據、證明或普通發票者
      ，應載有損費性質、金額、日期、受據（票）人或受證明人之姓名或名稱、地
      址及統一編號，出據人或出證明人姓名或名稱、地址及統一編號暨其他必要記
      載事項。其為經手人之證明者，亦須載有損費性質、金額、日期及其他必要記
      載事項，由經手人簽名或蓋章。」「費用及損失，未經取得原始憑證，或經取
      得而記載事項不符者，不予認定。」「購入樣品、物品作為贈送者，應以統一
      發票或普通收據為憑，其係以本身產品或商品作為樣品、贈品或獎品，應於帳
      簿中載明。」「贈送樣品應取得受贈人書有樣品品名、數量之收據，但贈送國
      外廠商者，應取得運寄之證明文件及清單」「營利事業為研究新產品、改進生
      產技術、改進勞務提供技術及改善製程而支付之研究發展實驗費用，應依左列
      規定核實認定：一、供研究或試驗耗用之原料、物料，按其研究實驗之有關紀
      錄分別核實以費用列支，其未具備有關紀錄，或混雜於當年製品成本之內，未
      能查明核實者，不予認定。」為營利事業所得稅查核準則（下稱查核準則）第
      六十六條、第六十七條第一項、第七十八條第二款第六目、第七目及第八十六
      條第一項第一款所規定。
    2.經查本案其他費用─樣品費：原告原申報七、五七三、一六一元，原查以係購
      入樣品鞋、材料、模具費及雜費等，因原告未提示樣品鞋製成紀錄，乃比照上
      期（八十五年度）按營利事業同業利潤標準行業代號五一三三─一二，毛利率
      百分之十七計算，核定樣品費為六、二八五、七二四元[=7,573,161×（1─17
      ﹪）]，剔除一、二八七、四三七元，原告復查主張其從事鞋類之買賣業務，
      依原型設計委託廠商試製模具等成本，應核實認定，不適用財政部頒訂標準核
      定樣品鞋成本，又稱為滿足消費市場對鞋類之需求變化，需經常設計並試作新
      款式或新功能之新型式樣品鞋，供展示及提供客戶參考，以確認所開發之原型
      設計，符合客戶要求之品質，因此樣品費實係研究發展支出，即使非屬適用投
      資抵減之研究發展支出，亦應調整至雜項購置等科目認列費用，及即使被告以
      原告無法提示贈送國外客戶之運送證明，調減樣品費支出，亦應本於愛心辦稅
      之原則，將否准認列之樣品費調整至交際費，請被告秉於租稅公平原則，依法
      認列原告從事新產品試製之樣品費支出．．．云云。經查原告係提供樣品鞋供
      客戶參考，客戶滿意後下訂單，再委由加工廠商直接製造出口，原告從中賺取
      出口報價百分之四至百分之六之佣金收入，故其屬三角貿易之仲介商。又原告
      本期樣品鞋部分為直接外購，部分委外加工製造，故應以其取得成本、購入及
      委外加工製造之樣品鞋數量及去向為核認樣品費之依據，復查時，經被告於九
      十年四月二十六日以中區國稅法字第○九○○○二四一八三號函通知原告於同
      年五月四日提示相關證明資料供核，取有簽收回執為憑，惟原告遲至同年六月
      六日始委託許曉倩、張雪銀至被告備詢，惟未能提示相關證明資料供核，經被
      告再於九十年六月八日以中區國稅法字第○九○○○三二七一二號函通知原告
      於同年六月二十日提示相關證明資料供核，取有簽收回執為憑，惟原告仍未能
      提示樣品鞋之購入及委外加工製造數量、委外加工契約書、受託加工廠商簽收
      原料之證明、託工原料之出庫單、交運單等委外加工紀錄及提供國外客戶參考
      之樣品鞋數量及運送方式等證明文件，致無法查核其樣品鞋贈送客戶或留置公
      司展示之情形暨樣品鞋展示後之處理情形，憑以認定樣品費支出是否確實，是
      依前揭法令規定，原核定並無不合，復查後乃予維持，原告不服，循序提起訴
      願，訴經財政部訴願決定，亦持與被告相同之論見，遂駁回其訴願。
    3.原告雖為上開主張，經查原告係提供樣品鞋供客戶參考，客戶滿意後下訂單，
      再委由加工廠商直接製造出口，原告從中賺取出口報價百分之四至百分之六之
      佣金收入，其本期樣品鞋部分為直接外購，部分委外加工製造，故應以其取得
      成本、購入及委外加工製造之樣品鞋數量及去向為核認樣品費之依據，本案復
      查時，經多次通知原告提示樣品鞋製成紀錄、委外加工紀錄等資料，及提供國
      外客戶參考之樣品鞋數量及運送方式等證明文件，惟原告均未能提示，致無法
      憑以核認委外加工製造之樣品鞋數量，及無法查核其樣品鞋贈送客戶或留置公
      司展示之情形暨樣品鞋展示後之處理情形，憑以認定樣品費支出是否確實。又
      原告將樣品鞋展示及提供國外客戶確認爭取訂單亦屬廣告費性質，至於其主張
      客戶會取消樣品鞋之訂單、樣品鞋供展示並非供銷售、提供國外客戶之過程、
      開發失敗成本等，原告並未提示相關證明文件供核。另原告主張本項費用為研
      究發展費用，因其未依行為時公司研究與發展及人才培訓支出適用投資抵減辦
      法第八條規定，於辦理當年度營利事業所得稅結算申報時依規定格式填報，並
      檢附研究計畫及紀錄或報告，況所謂研究與發展支出係指公司為研究新產品、
      改進生產技術等所支出之費用，而原告本年度樣品費部分外購現成樣品，部分
      係依客戶提供之原圖或依市場需求以既有之技術設計樣品，並未從事「超乎既
      有技術水準」之研創、開展，有助於產業升級者，依最高行政法院九十年度判
      字第六八二號判決，自不屬研究開發費用之範疇。另依首揭法令應「核實認定
      」費用，原告雖稱取有合法支出憑證，惟為證明其他費用─樣品費支出是否為
      原告本期實際製造樣品鞋之費用，原告自應依規定提示相關文據憑以核實認定
      ，被告並非認定其屬製造業而要求其提供相關委外加工紀錄等文據，即使其為
      買賣業，本期列支之其他費用─樣品費既有委託打樣廠商試作之事實，且其關
      係所得額之一部分，為證明其所得額，原告自應依規定提示相關文據供核，原
      告怠於維護自身權益，經被告多次通知仍未提示委外加工等相關文據供核，被
      告自無從審酌。另本件原為資誠會計師事務所簽證申報案件，該會計師具有專
      業知識，如屬研究發展費用自當於申報時即列入研究費，可見會計師簽證申報
      時亦認定非屬研究發展費用，而本件原告必須將樣品鞋提供客戶參考，客戶「
      滿意」後才會下訂單，具有廣告費性質，原告並未依前揭準則第七十八條規定
      提示相關贈送證明，至被告機關無從審酌，原告所訴，委無足採。
    4.原告雖稱取有合法支出憑證，惟為證明其他費用─樣品費支出是否為原告本年
      實際製造樣品鞋之費用，其購入樣品或原料委外加工是否於本年度均已耗用，
      有無盤存，均與所得額之核定息息相關，原告為證明其所得額，自應依規定提
      示相關帳簿文據供核，憑以核實認定。
    5.原告主張本年度其他費用─樣品費中模具費支出為九、五三八、九二○元，以
      分年攤銷方式僅將八五九、八○五元列為本年度費用，惟依原告九十一年十一
      月十五日行政訴訟起訴狀附件五之五資料，模具費八五九、八○五元係本年一
      月自十二月購入並非攤銷，又其本年十二月三十一日帳列模具費二筆金額分別
      為二、七六○、九九五元及五、九一八、一二○元，原告並未提示原始憑證及
      如何攤銷之證明憑以認定。
    6.綜上，原告既未提示樣品費屬研究發展費用之確實證明及相關帳簿憑證文據供
      核，致被告機關無從審酌，原核定並無不合。基上論結，原處分及所為復查、
      訴願決定並無違誤，請准如訴之聲明判決。
  理  由
一、本件被告以原告八十六年度營利事業所得稅結算申報，原列報其他費用─樣品費
    七、五七三、一六一元，被告初查以原告購入樣品鞋、材料、模具費及雜費等，
    因未提示樣品鞋製成紀綠，乃比照上期（八十五年度）按營利事業同業利潤標準
    行業代號五一三三─一二，毛利率百分之十七計算，核定樣品費為六、二八五、
    七二四元﹝=7,573,161×〈1-17％〉﹞，剔除一、二八七、四三七元。原告不服
    ，循序提起復查及訴願，均遭駁回，雖非無見。
二、惟按「費用及損失之原始憑證，除統一發票應依統一發票使用辦法第九條規定填
    記外，其為收據、證明或普通發票者，應載有損費性質、金額、日期、受據（票
    ）人或受證明人之姓名或名稱、地址及統一編號，出據人或出證明人姓名或名稱
    、地址及統一編號暨其他必要記載事項。其為經手人之證明者，亦須載有損費性
    質、金額、日期及其他必要記載事項，由經手人簽名或蓋章。」、「費用及損失
    ，未經取得原始憑證，或經取得而記載事項不符者，不予認定。」、「購入樣品
    、物品作為贈送者，應以統一發票或普通收據為憑，其係以本身產品或商品作為
    樣品、贈品或獎品，應於帳簿中載明。」「贈送樣品應取得受贈人書有樣品品名
    、數量之收據，但贈送國外廠商者，應取得運寄之證明文件及清單。」查核準則
    第六十六條、第六十七條第一項、第七十八條第二款第六目、第七目分別定有明
    文。次按「關於營利事業，其營業費用及損失之認列，依租稅公平之原則，應以
    合理及必要者為限。」改制前行政法院七十一年度判字第一二四二號著有判例。
    本件被告初查時，以原告申報樣品費七、五七三、一六一元，按營利事業同業利
    潤標準，依毛利率百分之十七計算，核定樣品費為六、二八五、七二四元（7,57
    3,161×（1-17%）），此種計算方式乃稽徵機關於營利事業未提示有關各種所得
    額之帳簿、文據時，依同業利潤標準，核定其所得額之推計方式。然查原告並非
    以製造樣品鞋出售為業，其本期申報之樣品費，內含購入樣品鞋材料、模具費及
    雜費等費用，被告未審查原告營業之屬性，適用上開法條、判例及查核準則費用
    類相關規定，予以核實認列，概依營利事業同一利潤標準核認樣品費，尚有違誤
    ，其所為復查決定及訴願決定未予糾正，遞予維持，亦有未合。原告執此指摘，
    為有理由，應將原處分（復查決定）及訴願決定關於其他費用─樣品費部分予以
    撤銷，由被告機關另為適法之處分，以昭折服。至兩造其餘之主張，核與判決之
    結果無影響，毋庸逐一加以論述，併此敘明。
三、據上論結，本件原告之訴為有理由，依行政訴訟法第一百九十五條第一項前段、
    第九十八條第三項前段，判決如主文。
中      華      民      國    九十二    年      七      月      九      日
                 臺 中 高 等 行 政 法 院 第 二 庭
                                審 判 長 法    官   胡  國  棟
                                         法    官   王  德  麟
                                         法    官   林  秋  華
右正本證明與原本無異。
如不服本判決，應於判決送達後二十日內向本院提出上訴書狀，其未表明上訴理由者
，應於提起上訴後二十日內向本院提出上訴理由書（須依對造人數附具繕本）；如於
本判決宣示或公告後送達前提起上訴者，應於判決送達後二十日內補提上訴理由書（
須附繕本）。未表明上訴理由者，逕以裁定駁回。
提起上訴應預繳送達用雙掛號郵票拾份（每份三十四元)。
中      華      民      國    九十二    年      七      月      九      日
                                         法院書記官 王  百  全


司法院資訊處製作；財團法人民間司法改革基金會備份。
